臺灣高等法院刑事判決　　　　　　　　95年度上訴字第4051號
上　訴　人
即　被　告　乙○○
選任辯護人　莊柏林律師
上列上訴人因違反槍砲彈藥刀械管制條例案件，不服臺灣士林地
方法院95年度訴字第319號，中華民國95年9月18日第一審判決（
起訴案號：臺灣士林地方法院檢察署94年度偵字第11222號），
提起上訴，本院判決如下：
    主  文
上訴駁回。
    事  實
一、乙○○明知可發射子彈具有殺傷力之手槍，係槍砲彈藥刀械
    管制條例所列管之槍砲，非經中央主管機關許可，不得持有
    ，竟基於概括犯意，先後於民國94年2月上旬及94年6月中旬
    某日，在臺北縣三重市○○路○段三和夜市，向不詳姓名年
    籍之成年男子所經營之流動攤位，購入仿BERETTA廠84型半
    自動手槍製造之改造手槍各1支（均各含彈匣壹個）及不具
    殺傷力之改造子彈5顆後即無故持有之。嗣於同年8月6日晚
    間10時10分許，在臺北市士林區○○○路、中正路口，因形
    跡可疑為警盤查，經警目視在乙○○所攜帶之手提袋內扣得
    上開具有殺傷力之改造手槍2支及不具殺傷力之改造子彈2顆
    ，始查悉上情。
二、案經臺北市政府警察局士林分局報告臺灣士林地方法院檢察
    署檢察官偵查起訴。
    理  由
壹、程序方面：
    按被告以外之人於審判外之言詞或書面陳述，除法律有規定
    者外，不得作為證據。刑事訴訟法第159 條之1 定有明文。
    又檢察事務官受檢察官之指揮，詢問鑑定人時，視為刑事訴
    訟法第230 條第1 項之司法警察官，法院組織法第66條第2
    項亦有規定。是證人於檢察事務官調查中所為之陳述，除有
    刑事訴訟法第159 條之2 、之3 或之5 之情事，自難遽認其
    陳述得採為認定事實之證據。經查：本件檢察官就扣案改造
    手槍有無殺傷力乙節，經囑託內政部警政署刑事警察局為鑑
    定，並指揮檢察事務官於95年1 月20日詢問實施鑑定之人甲
    ○○，核此部分，即屬被告以外之人於審判外之陳述，且鑑
    定人甲○○並未於審理中到庭有所陳述，核無刑事訴訟法第
    159 條之2 及之3 規定之事由，復經指定辯護人於言詞辯論
    終結前聲明異議，是證人甲○○於檢察事務官訊問時之陳述
    ，依上開說明，自無證據能力，核先敘明。
貳、實體方面：
一、訊據被告乙○○坦承於94年2月上旬及6月中旬某日在臺北縣
    三重市○○路○段三和夜市，向不詳姓名年籍之成年男子所
    經營之流動攤位，購入扣案2支改造手槍之事實，然否認犯
    行，辯稱：2支槍枝均無殺傷力，且其中1支槍機為塑膠材質
    云云。辯護人另辯以：上訴人購入之改造手槍，同時取得5
    顆不具殺傷力之改造子彈，可知對槍枝之殺傷力並無認識，
    即欠缺故意。又鑑識專家甲○○於偵查中稱：「編號000000
    0000號槍管有阻鐵，----如沒有阻鐵，才能擊發有殺傷力」
    ，「編號0000000000號槍枝已經鎖死，----改造後始有殺傷
    力」等語，足認上訴人持有之二支槍枝，未具殺傷力云云。
    經查：
(一)扣案之改造手槍2支（均各含彈匣壹個，槍枝管制編號分別
    為：0000000000、0000000000）經送內政部警政署刑事警察
    局以性能檢驗法鑑驗後，結果略以：送鑑手槍2支（槍枝管
    制編號分別為0000000000、0000000000）均認係仿BERETTA
    廠84型半自動手槍製造之玩具金屬手槍，換裝土造金屬槍管
    改造而成之手槍，機械性能良好，可擊發適用之子彈，認具
    殺傷力。再以試射法鑑驗結果，其中槍枝管制編號00000000
    00號槍枝，測得鋼珠之發射速度為140公尺/秒，計算其動能
    為20.58焦耳，單位面積動能為40.94焦耳/平方公分；其中
    槍枝管制編號0000000000槍枝，測得鋼珠之發射速度為141
    公尺/秒，計算其動能為20.88焦耳，單位面積動能為41.53
    焦耳/平方公分。而依內政部警政署刑事警察局對活豬作射
    擊測試結果，彈丸單位面積動能達24焦耳/平方公分，則足
    以穿入豬隻皮肉層，又依日本科學警察研究所之研究結果，
    彈丸單位面積動能達20焦耳/平方公分則足以穿入人體皮肉
    層等情，有該局於94年8月18日出具之刑鑑字第0940120154
    號槍彈鑑定書1份及95年7月27日刑鑑字第0950061773號函存
    卷可考（見偵卷第7頁至第9頁、原審卷第37頁）。且經原審
    當庭勘驗結果，扣案2支改造手槍均無被告所稱有槍機係屬
    塑膠材質之情事，有勘驗筆錄在卷可憑（見原審卷第45頁）
    ，故被告上開辯解，並無足採。至扣案土造子彈2顆，均採
    樣1顆試射，無法擊發，認不具殺傷力，有上開鑑定書可佐
    ，應認扣案2顆土造子彈均無殺傷力。
(二)證人甲○○於本審到庭證稱：這兩把槍的換裝都是貫通的，
    機械性能、擊發動能都是良好的，我依稀記得當初檢察官或
    是檢查事務官問的是一般槍枝的問題，不是這兩把槍有阻鐵
    。而且在第一項裡面我講的很清楚，我說槍管裡面有發現工
    具加工的機械痕跡，和原廠出廠的槍管是不一樣的，我當初
    講的玩具廠商出廠的一定要有阻鐵，而不是本案的槍枝，這
    槍管是被告自行車製的槍管，玩具槍出廠的槍，一定要有阻
    鐵，以避免發射，避免觸法。我從來沒有說過本案的槍枝是
    有阻鐵但是沒有殺傷力的等語 (本院95年12月28日審判筆錄
    )。而證人甲○○於檢察事務官訊問時之陳述，無證據能力
    ，已如上述，辯護人仍引用其偵查中之證詞，作為反證，且
    所引用之詞句係斷章取義，並非其陳述之真實內容，自不可
    採。又被告持有上開二支改造槍枝，已有數月之久，且於警
    詢、偵查中承認有加工改造情事 (詳如下述)，對槍管內阻
    鐵已車通，自知之甚詳，當可預見該槍具有殺傷力，仍持續
    持有之，其有不確定故意亦明。是辯護人上開辯解，亦不可
    採。
(三)綜上所述，本案事證明確，被告犯行堪予認定，自應依法論
    科。
二、論罪科刑：
  (一)被告行為後，刑法業於94年2月2日經總統以華總一義字第
    09400014901號令修正公布，並於95年7月1日施行，參酌最
    高法院95年5月23日刑事庭第8次會議決議，新刑法第2條第1
    項之規定，係規範行為後法律變更所生新舊法律比較適用之
    準據法，於新刑法施行後，應適用新刑法第2條第1項之規定
    ，為「從舊從輕」之比較。另於比較時應就罪刑有關之共犯
    、未遂犯、想像競合犯、牽連犯、連續犯、結合犯，以及累
    犯加重、自首減輕暨其他法定加減原因（如身分加減）與加
    減比例等一切情形，本於統一性及整體性原則，綜其全部罪
    刑之結果而為比較。本案涉及法律變更之部分經附表所示比
    較新舊刑法之規定，以修正前刑法有利於被告，依刑法第2
    條第1項前段規定，自應適用最有利於被告之修正前刑法規
    定，併此敘明。
  (二)核被告所為，係犯槍砲彈藥刀械管制條例第8條第4項之未經
    許可持有可發射子彈具有殺傷力之改造手槍罪。被告先後二
    次未經許可無故持有手槍犯行，其時間緊接，犯罪構成要件
    相同，顯係基於概括犯意為之，應依連續犯之規定論以一罪
    ，並加重其刑。扣案之仿BERETTA廠84型半自動手槍製造之
    改造手槍2支（均各含彈匣壹個，槍枝管制編號分別為：000
    0000000、000000 0000）均屬違禁物，不問屬於犯人與否，
    均應依刑法第38條第1項第1款規定宣告沒收。另扣案之改造
    子彈2顆，並無殺傷力，自非違禁物，且經試射1顆，所餘1
    顆，爰不另宣告沒收。
三、公訴意旨另以：被告明知未經許可，不得製造可發射子彈，
    具有殺傷力之槍枝，竟基於製造之犯意，分別於94年2 月5
    、6日及同年6月，在臺北縣三重市○○路○段三合夜市某玩
    具模型手槍店購買仿BERETTA廠84型半自動手槍製造之金屬
    玩具手槍2支及子彈5發後，未經許可，連續於94年2月及6月
    間，在臺北縣三重市○○路某工地內，利用挫刀及磨石機，
    將前開槍枝原有之金屬玩具槍管貫通而製造具有殺傷力之改
    造手槍2支（起訴書原記載被告將前開槍枝原有之金屬玩具
    槍管更換為土造金屬槍管，經公訴到庭檢察官當庭變更起訴
    事實為被告將原有之金屬玩具槍管貫通，見原審卷第19頁）
    。因認被告所犯為槍砲彈藥刀械管制條例第8條第1項製造其
    他可發射金屬或子彈具有殺傷力之槍枝罪嫌等語。公訴人認
    被告涉有槍砲槍砲彈藥刀械管制條例第8條第1項之未經許可
    ，製造可發射子彈具有殺傷力之改造手槍罪嫌，無非係以被
    告之自白、扣案之改造手槍2支及內政部警政署刑事警察局
    上開槍彈鑑定書為據。惟查：
  1.按犯罪事實應依證據認定之，無證據不得認定其犯罪事實；
    被告之自白，不得作為有罪判決之唯一證據，仍應調查其他
    必要之證據，以察其是否與事實相符；不能證明被告犯罪者
    ，應諭知無罪之判決；刑事訴訟法第154條、第156 條第2項
    、第301條第1項分別定有明文。又犯罪事實之認定，應憑真
    實之證據，倘證據是否真實尚欠明確，自難以擬制推測之方
    法，為其判斷之基礎；而認定犯罪事實之證據係指足以認定
    被告確有犯罪行為之積極證據而言，該項證據自須適合於被
    告犯罪事實之認定，始得採為斷罪資料（參照最高法院53年
    臺上字第656號、29年上字第3105號判例）。
  2.扣案之改造手槍2支（槍枝管制編號：0000000000、0000000
    000），及卷附內政部警政署刑事警察局上開槍彈鑑定書等
    證據，固得為被告非法持有該改造手槍之證明，惟尚無從徒
    憑此遽認該改造手槍係被告自行換裝或貫通槍管而成，是以
    被告是否有換裝或貫通該改造手槍槍管之行為，仍需有其他
    證據證明之。
  3.被告雖前於94年8月7日警詢中供稱：「（問：前後共以新臺
    幣14,000元購買2支槍及5發子彈？）是。「（問：那剩下的
    3發子彈呢？為何警方只有查獲改造貝瑞塔手槍2把及子彈2
    發？其他3發子彈在何處？）其他3發自己改造時弄壞丟棄了
    ，剩下2發被警方查獲。」、「（問：你是如何改造該玩具
    模型手槍及子彈？以何工具在何處改造？請詳述）我是在工
    地磨的，向朋友借磨石機和挫刀，在三重市○○路工地自己
    改造的。」（上開被告於警詢中之供述，經檢察官指揮檢察
    事務官勘驗結果如勘驗筆錄II，見偵卷第75頁）；於當日內
    勤檢察官訊問時則稱：把塑膠槍管抽掉，換成鐵的，但是還
    不可以發射等語（見核退卷第14頁）；於94年12月2日檢察
    官訊問時則改稱：沒有換槍管，而是用挫刀把槍管穿過去，
    並未說過將塑膠槍管換成鐵製槍管等語（見偵卷第51頁至第
    52頁）；於原審95年4月27日準備程序時則改稱：檢察官問
    伊是否有將槍管抽下來換時，伊誤會檢察官的問話，伊本意
    是有將槍管拆下來磨但沒有換成鐵製的，伊是將槍管貫通等
    語（見原審卷第17頁）；於原審審理時更供稱：挫刀和磨石
    機是工地本來就有的，並未向朋友借，而且伊只有磨光槍管
    ，並沒有打通或更換槍管等語（見原審卷第67頁），顯見其
    所為供述已有前後不一之情。且換裝之槍管大小尺寸，均須
    吻合槍身，且須有來福線，始能供射擊之用，被告僅用磨石
    、挫刀可否改造槍枝，頗有疑問。
  4.被告於警詢時雖坦認有在工地以磨石機和挫刀以「磨」的方
    式改造槍枝和子彈，然其僅為含糊籠統地泛稱，對於改造槍
    枝之細節（如係更換槍管或貫通槍管），完全付諸闕如。又
    被告雖供明使用銼刀和磨石機等工具用以改造槍枝，惟該等
    工具實際並未扣案，復查無該等工具確係存在之證據，況被
    告既稱是在建築工地從事改造行為，上述各該工具，均有可
    能供作該建築工地使用，亦可適用於被告所辯稱之「將槍管
    磨亮」之用途，則被告上開自白是否與事實相符，即非無疑
    。再被告於內勤檢察官訊問時固供稱：有將塑膠槍管抽換成
    鐵管等語，然被告也隨即稱：並不可以發射等語，足認被告
    也未自白有改造具有殺傷力之槍枝犯行，況除被告此不利於
    己之供述外，亦乏其他積極證據可資補強。而前揭內政部警
    政署刑事警察局槍彈鑑定書則認：扣案改造手槍2支，均認
    係仿BERETTA廠84型半自動手槍製造之玩具金屬手槍，換裝
    土造金屬槍管改造而成之手槍，業如前述，其所得鑑定結果
    ，顯與被告上開於94年12月2日檢察官訊問及於95年4月27日
    原審準備程序時，所為貫通槍管之自白有所不符，則扣案2
    支改造手槍是否確由被告以貫通槍管之方式改裝而成，尚屬
    可疑。從而，被告前揭不利於己之供述，均無其他積極證據
    足資證明被告有何改造扣案槍枝之犯行，自不能逕以槍砲槍
    砲彈藥刀械管制條例第8條第1項之未經許可，製造可發射子
    彈具有殺傷力之改造手槍罪相繩。
  5.綜上所述，本件無法遽認被告有上開公訴意旨所述之製造可
    發射子彈具有殺傷力之改造手槍犯行，公訴人論告法條容有
    未洽，惟起訴基本事實相同，爰依刑事訴訟法第300條規定
    ，變更起訴法條。
四、原審本於上開相同之認定，援引槍砲彈藥刀械管制條例第8
    條第4項，刑法第2條第1項前段、第11條前段、第38條第1項
    第1款，修正前刑法第56條、第42條第2項之規定，並審酌槍
    枝、彈藥之非法製造、寄藏、持有及流通等，危害人身安全
    及社會秩序至鉅，而為國法懸為厲禁，並經各類教育及傳媒
    宣導週知，被告應無不知之理，詎猶未經許可持有槍枝，甚
    為可議，兼衡被告之學歷為國小畢業，智識程度不高，所持
    有之槍枝數量為2支，及其曾因施用毒品案件，經法院裁定
    應執行觀察勒戒處分，有本院被告全國前案紀錄表在卷可按
    ，素行非佳等一切情狀，量處被告有期徒刑三年六月，並就
    罰金部分科處新台幣十六萬元，並就罰金部分，諭知易服勞
    役之折算標準。核原審認事用法，均無違誤，量刑亦頗適當
    。被告上訴，仍執陳詞，否認犯罪，辯護人並陳稱被告有父
    母子女待扶養，請求依刑法第59條酌減其刑並宣告緩刑，惟
    被告自知家庭經濟情況不佳，理應正當營生，以免觸法，卻
    孜意持有2支改造槍枝，為害社會治安，犯後仍圖狡飾，並
    無悔意，犯罪情狀並無可憫恕之情，無從依刑法第59條酌減
    其刑及諭知緩刑。從而，本件上訴無理由，應予駁回。
五、據上論斷，應依刑事訴訟法第368條，判決如主文。
本案經檢察官陳維練到庭執行職務。
中　　華　　民　　國　　96　　年　　1 　月　　10 　　日
　　　　　　　　　刑事第九庭    審判長法　官  官有明
　　　　　　　　　　　　　　　　　    法　官  周盈文
　　　　　　　 　 　　　　　　　　　　法　官  陳世宗
以上正本證明與原本無異。
如不服本判決，應於收受送達後十日內向本院提出上訴書狀，其
未敘述上訴之理由者並得於提起上訴後十日內向本院補提理由書
（均須按他造當事人之人數附繕本）。
                                      書記官  丁淑蘭
中　　華　　民　　國　　96　　年　　1 　　月　　10　　日
附錄：本案論罪科刑法條全文
槍砲彈藥刀械管制條例第8條第4項
未經許可，持有、寄藏或意圖販賣而陳列第1 項所列槍枝者，處
3 年以上10年以下有期徒刑，併科新臺幣700 萬元以下罰金。
附表：
一、關於連續犯部分之新舊法比較：
    被告行為後，94年2月2日公布修正之刑法已於95年7月1日施
    行（95年7 月1 日修正施行前之刑法稱修正前刑法），其中
    修正前刑法第56條連續犯之規定業經廢除，則被告於新刑法
    施行前之數次基於概括犯意所為之連續持有改造手槍犯行，
    因行為後新刑法業已廢除連續犯之規定，此廢除雖非犯罪構
    成要件之變更，但顯已影響及行為人刑罰之法律效果，自屬
    法律有變更，依新刑法第2條第1項規定比較新、舊刑法結果
    ，仍應適用較有利於被告之行為時法律即修正前刑法第56條
    之規定，論以連續犯一罪，並依法加重其刑。
二、關於罰金刑部分之新舊法比較：
    按槍砲彈藥刀械管制條例第8 條第4 項之罪，法定刑應併科
    新臺幣700萬元以下罰金，依被告行為時之修正前刑法第33
    條第5款規定：「主刑之種類如左：五、罰金：一元（指銀
    元）以上。」，惟被告行為後施行之新法第33條第5款規定
    ：「主刑之種類如下：五、罰金：新臺幣一千元以上，以百
    元計算之。」，經比較修正前後關於科處罰金刑之最低刑度
    規定，自應以被告行為時之修正前法律較有利於被告。
三、關於罰金刑易服勞役之折算標準規定之新舊法比較：
    有關罰金刑易服勞役之折算標準規定，被告行為時之修正前
    刑法第42條第2項前段規定：「易服勞役以1元（指銀元）以
    上3元以下折算1日。」，該規定之數額，並依被告行為時之
    罰金罰鍰提高標準條例第2條前段之規定，將其原定數額提
    高為100倍折算1日，即依被告行為時之法律，其易服勞役之
    折算標準，應以銀元100元（即新臺幣300元）以上300元（
    即新臺幣900元）以下折算1日，惟被告行為後施行之新法第
    42條第3項前段規定：「易服勞役以新台幣1仟元、2仟元或3
    仟元折算1日。」經比較修正前後之易服勞役折算標準之規定
    ，自應以新法之規定較有利於被告。
結論：本件經綜合比較全部罪刑之結果，以修正前之舊刑法有利
      於被告。
